【裁判字號】    97,易,836
【裁判日期】    970812
【裁判案由】    侵占遺失物
【裁判全文】
臺灣彰化地方法院刑事判決               97年度易字第836號
公  訴  人  臺灣彰化地方法院檢察署檢察官
被      告  丙○○
                    （現於臺灣彰化監獄彰化分監執行中）
上列被告因侵占遺失物案件，經檢察官聲請以簡易判決處刑（97
年度偵字第2320號），本院北斗簡易庭認為不宜逕以簡易判決處
刑，簽移由本院改依通常程序審理（97年度斗簡字第224 號），
本院判決如下：
    主  文
丙○○意圖為自己不法之所有，而侵占遺失物，處罰金新臺幣貳
仟元，如易服勞役，以新臺幣壹仟元折算壹日。
    事  實
一、丙○○於民國96年8 月間某日，在臺灣彰化看守所與其友人
    甲○○相遇，二人嗣同返丙○○位於彰化縣田中鎮○○路
    389 號住處，甲○○於翌日凌晨1 、2 時許離開丙○○住處
    時，不慎將其夫乙○○所有、交由其使用之門號0000-00000
    0 號手機1 支（含SIM 卡1 張）遺落該處，嗣於同日凌晨3
    時至5 時許，甲○○發覺手機遺失，即撥打電話向丙○○探
    詢，丙○○雖允諾歸還，仍意圖為自己不法之所有，將該手
    機及SIM 卡侵占入己，而自96年9 月3 日下午3時58 分許起
    至同年月22日下午3 時35分許止，使用此電話向謝錫珍購買
    毒品多次（丙○○施用毒品及謝錫珍販賣毒品部分均另案審
    理中），計侵占上開SIM 卡達十餘日，始於同年9 月底某日
    將該門號0000-000000 號SIM 卡1 張歸還甲○○，並向甲○
    ○表示他日再歸還手機，惟丙○○嗣因案自96年10月4 日起
    羈押於臺灣彰化看守所，而始終未將上開手機歸還甲○○。
二、案經臺灣彰化地方法院檢察署檢察官自動檢舉偵查起訴。
    理  由
一、按被告以外之人於審判外之言詞或書面陳述，除法律有規定
    者外，不得作為證據，刑事訴訟法第159 條第1 項固定有明
    文，惟被告以外之人於審判外之陳述，雖不符合同法第159
    條之1 至第159 條之4 規定，但經當事人於審判程序同意作
    為證據，法院審酌該言詞陳述或書面陳述作成時之情況，認
    為適當者，亦得為證據，當事人、代理人或辯護人於法院調
    查證據時，知有第159 條第1 項不得為證據之情形，而未於
    言詞辯論終結前聲明異議者，視為有前項之同意，此觀同法
    第159 條之5 規定即明。查本判決後開引用各該被告丙○○
    以外之人於審判外之陳述（包含書面陳述），皆屬傳聞證據
    ，當事人雖知上開證據資料為傳聞證據，但於本院準備程序
    及審判期日中均表示同意或無意見而不予爭執，且迄至言詞
    辯論終結前亦未再聲明異議，本院審酌上開證據資料製作時
    之情況尚無違法不當等瑕疵，且與本案具有關連性，認為以
    之作為證據應屬適當，揆諸前開規定，爰逕依刑事訴訟法第
    159 條之5 規定，認前揭證據資料均例外有證據能力，合先
    敘明。
二、訊據被告丙○○固坦承有使用該手機撥打謝錫珍電話，向謝
    錫珍購買毒品，約經十餘日始將該手機SIM 卡返還被害人甲
    ○○，惟矢口否認有何上開侵占遺失物犯行，辯稱：該手機
    係伊向被害人甲○○借用，並非撿拾所得云云。惟查，被害
    人甲○○於發覺手機遺失後，隨即向被告表示欲取回手機，
    經多次向被告約定取回手機之時間、地點，在赴約定地點後
    ，被告均因故未出現，直至經過十餘日，第6 次與被告約定
    後，方與被告見面，惟該次僅取回SIM 卡，被告始終未歸還
    手機，被害人甲○○與被告聯絡取回手機過程中，被告並未
    表示要借用該手機，且被告持用該手機期間，電話費仍由被
    害人甲○○繳納等節，業經證人即被害人甲○○結證綦詳（
    見本院97年7 月29日審判筆錄），核與證人乙○○於警詢時
    之證述大致相符（見本院卷、偵卷第134 頁），並有通聯紀
    錄1 份在卷為證（偵卷第157 頁以下），顯見被告確係在其
    住處拾得被害人甲○○遺失之手機，並在未得被害人同意借
    用之情形下，擅自使用該手機與謝錫珍聯絡購買毒品，其有
    侵占該手機及SIM 卡之犯意，甚為明確。被告雖辯稱係向被
    害人甲○○借用手機，惟此部分辯解與證人甲○○證述情節
    相違，且若如被告所辯，係向被害人借用手機，則自應支付
    此段期間之電話費，焉有仍由被害人支付電話費之理？是其
    所辯情節與常理相違，委難採信。綜上，本件事證明確，被
    告犯行堪以認定，應依法論科。
三、按刑法第337 條侵占遺失物罪，係即成犯，凡拾得他人之物
    ，未予通知所有人或公告招領，而為自己或第三人不法所有
    之意思予以侵占，其行為即為完成，最高法院84年度臺非字
    第248 號判決意旨可資參照。查被告拾得被害人甲○○遺失
    之手機後，意圖為自己不法之所有，而於96年9 月3 日下午
    3 時58分許以該手機撥打電話予謝錫珍，其侵占行為即已成
    立，不因其嗣後將該門號之SIM 卡返還與被害人甲○○而有
    異。核被告所為，係犯刑法第337 條侵占遺失物罪。爰審酌
    被告因一時貪念，侵占被害人甲○○所使用之手機1 支（含
    SIM 卡1 張），並以之撥打電話購買毒品，行為誠屬可議，
    惟考量被告雖侵占該手機及SIM 卡，惟撥打電話所生費用金
    額非鉅，被害人甲○○表示不追究責任，暨被告犯罪動機、
    智識程度等一切情狀，量處如主文所示之刑，並諭知易服勞
    役之折算標準。
據上論斷，應依刑事訴訟法第452 條、第299 條第1 項，刑法第
337 條、第42條第3 項前段，刑法施行法第1 條之1 第1 項、第
2 項前段，判決如主文。
本案經檢察官余建國到庭執行職務。
中    華    民    國    97    年    8     月    12    日
                  刑事第五庭    審判長法官  余仕明
                                法      官  簡婉倫
                                法      官  楊舒嵐
以上正本證明與原本無異。
如不服本判決，應於判決送達後10日內，向本院提出上訴書狀，
上訴書狀應「敘述具體上訴理由」，並按他造當事人之人數附繕
本。「切勿逕送上級法院」。
告訴人或被害人對於判決如有不服具備理由請求檢察官上訴者，
其上訴期間之計算係以檢察官收受判決正本之日期為準。
中    華    民    國    97    年    8     月    13    日
                                書  記  官  張木松
附錄論罪科刑法條：
中華民國刑法第337條
（侵占遺失物罪）
意圖為自己或第三人不法之所有，而侵占遺失物、漂流物或其他
離本人所持有之物者，處 5 百元以下罰金。


司法院資訊處製作；財團法人民間司法改革基金會備份。
